【裁判字號】    97,消債更,447
【裁判日期】    980313
【裁判案由】    更生事件
【裁判全文】
臺灣屏東地方法院民事裁定           97年度消債更字第447號
聲  請  人
即債務人    甲○○
上列當事人因消費者債務清理事件聲請更生，本院裁定如下：
    主  文
更生之聲請駁回。
聲請費用由聲請人負擔。
    理  由
一、按債務人與金融機構協商成立者，不得聲請更生或清算，但
    因不可歸責於己之事由，致履行顯有重大困難者，不在此限
    ；本條例施行前，債務人依金融主管機關協調成立之中華民
    國銀行公會會員辦理消費金融案件無擔保債務協商機制與金
    融機構成立之協商，準用前項之規定，消費者債務清理條例
    第151 條第5 項、第6 項分別定有明文。又聲請更生或清算
    不合程式或不備其他要件者，法院應以裁定駁回之，但其情
    形可以補正者，法院應定期間先命補正，復為同條例第8 條
    所明定。是依上之條文規定可知，債務人與金融機構協商成
    立債務清償方案後，即應由債務人按其條件履行，如因事後
    發生情事變更，在清償期間收入或收益不如預期，致該方案
    履行困難甚或履行不能，因不可歸責於己，始能例外准許債
    務人聲請更生或清算，以避免債務人任意毀諾已成立之協商
    ，濫用更生或清算之裁判上債務清理程序。從而，所謂「不
    可歸責於己之事由」，應係指客觀上聲請人之支出增多，或
    收入、收益減少，非其成立協商時所能預期，諸如物價上漲
    而成本增加、家屬患病等以致支出增加，或因病無法工作、
    僱佣之公司倒閉或裁員、失業、減薪等以致收入減少，均屬
    之。且衡量債務人或其受扶養人之生活費用時，亦應兼顧債
    權人利益，僅得核准較為基本之需求，對超過基本需求之主
    張，應不予准許。
二、本件債務人向本院聲請更生，主張其因有不能清償債務情事
    ，於本條例施行前，與最大債權金融機構京城商業銀行成立
    協商，約定自95年1 月起，每月清償新臺幣（下同）27,489
    元，然因協商金額過高，尚須撫養父母親，無法依原協商條
    件付款，故於95年7 月毀約，非可歸責於己等語。
三、經查債務人係因積欠各銀行現金卡、信用卡及信用貸款債務
    總額2,779,884 元，而於95年1 月間依金融主管機關協調成
    立之中華民國銀行公會會員，辦理消費金融案件無擔保債務
    協商機制，與最大債權金融機構協商成立，約定自95年1 月
    起，分120 期，每月攤還27,489元，惟債務人自95年7 月起
    即未再依協商條件履行，有債務人所提協議書及財團法人金
    融聯合徵信中心信用報告可稽。
四、然依債務人所提財政部臺灣省南區國稅局95、96年年度綜合
    所得稅各類所得資料清單及本院調取債務人薪資所得資料可
    知，債務人任職軍方，最近二年之薪資及其他所得總額各為
    95年之556,948 元及96年之556,308 元；足見債務人平均最
    近二年之每月薪資及其他所得至少即為46,802元。又依債務
    人所提出之財產狀況說明書及本院調取債務人、其父利振源
    、其母利鍾鳳美之95、96年度綜合所得稅各類所得資料清單
    及財政部臺灣省南區國稅局財產歸屬資料清單所示，債務人
    之父利振源尚擁有一部汽車之財產，債務人之母利鍾鳳美之
    最近二年之薪資及其他所得總額各為95年之184,191 元及96
    年之180,848 元；均非經濟狀況不良者。
五、債務人雖主張，因協商金額過高，尚須撫養父母親，無法依
    協商條件付款等語；然查債務人尚有其他兄姊等，有戶籍謄
    本附卷，自應分擔供養父母親之責。況再依民法第1114條及
    第1116條之1 規定，直系血親相互間；家長家屬相互間及互
    負扶養之義務。又扶養之程度，應按受扶養權利者之需要，
    與負扶養義務者之經濟能力及身分定之，民法第1119條亦定
    有明文。因此債務人對其父母及家人等支出應分別參酌債務
    人之資力及二者實際需要而負擔，其父母之扶養費支出亦應
    由其他兄姊共同負擔。則債務人顯非不能支應還款方案，則
    尚難以此認債務人之未依原協商條件每月清償27,489元之條
    件付款，為非可歸責。
六、綜上所述，如以債務人平均最近二年之每月收入46,802元為
    度，即使扣除其每月依協商條件應償還之27,489元，債務人
    仍有餘額19,313元；且債務人為民國七十三年八月三十日出
    生，尚為單身，有戶籍謄本附卷；衡情應可供債務人維持及
    分擔照養其父母及家人日常生活與償債所需，堪認其無不能
    清償或履行顯有重大困難之情事。況為償還債務，債務人必
    須經歷履行期間較不寬裕之經濟生活，惟此乃債務人於負擔
    債務時即得預見，是以應依誠實信用原則，於有履行可能性
    時，誠實忍耐，勤勉償還債務；此外，債務人就其有何不可
    歸責於己之事由，致履行顯有重大困難之事實，並未為具體
    之主張及提出證明資料以供審酌，是以債務人之更生聲請既
    不符合首揭法條所規定之要件，且上開欠缺復無從補正，自
    應駁回其聲請。
中    華    民    國    98    年    3     月    13    日
                              民事庭法官  李麗芳
正本係照原本作成。
如不服本裁定應於送達後十日內向本院提出抗告狀，並繳納抗告
費新臺幣一千元。
中    華    民    國    98    年    3     月    16    日
                                  書記官  滕一珍


司法院資訊處製作；財團法人民間司法改革基金會備份。
